【裁判字號】    90,訴,9
【裁判日期】    900503
【裁判案由】    殺人未遂等
【裁判全文】
臺灣彰化地方法院刑事判決                                九十年度訴字第九號
    公  訴  人  臺灣彰化地方法院檢察署檢察官
    被      告  甲○○
    指定辯護人  本院公設辯護人  丙○○
右列被告因殺人未遂等案件，經檢察官提起公訴（八十九年度偵字第八八二四號），
本院判決如左：
    主  文
甲○○無罪。
    理  由
一、公訴意旨略以：被告甲○○與其弟即被害人乙○○均住於彰化縣和美鎮○○里○
    ○路六七號，民國八十九年十一月二十日十六時三十分許，被告酒後返回上開住
    所，無故掀翻桌椅鬧事，並揚言燒死被害人，被害人鎖上房門不予理會，被告竟
    基於殺人故意，以長約五公分之檳榔刀，插入被害人房間後門之洞孔，欲使被害
    人無法自房間內開啟後門，並將廚房瓦斯爐使用之瓦斯桶搬至被害人房間前門，
    點燃香煙引爆瓦斯，欲燒燬被害人房間並予殺害，幸被害人用力踢開後門逃出始
    未罹難，因認被告涉犯刑法第一百七十三條第三項、第一項之放火未遂及同法第
    二百七十一條第二項、第一項之殺人未遂罪嫌云云。
二、按犯罪事實應依證據認定之，無證據不得推定其犯罪事實，又不能證明被告犯罪
    者，應諭知無罪之判決，刑事訴訟法第一百五十四條、第三百零一條第一項分別
    定有明文。又認定不利於被告之事實，須依積極證據，苟積極證據不足為不利於
    被告事實之認定時，即應為有利於被告之認定，更不必有何有利之證據，此有最
    高法院三十年度上字第八一六號判例可資參照。
三、本件公訴人認被告甲○○涉有右揭犯行，係以被害人乙○○於警、偵訊之指述，
    並佐以現場照片、現場圖、扣案之香煙煙蒂為主要論據。訊之被告甲○○堅詞否
    認有何放火未遂及殺人未遂犯行，辯稱：當天返家時，根本不知道乙○○在家；
    伊欲煮東西食用，發現廚房瓦斯桶沒瓦斯，故從浴室搬運瓦斯桶至廚房，經過乙
    ○○房間前門時，可能搬運過程不小心碰到開關，伊當時又抽煙，因此才引燃瓦
    斯，伊馬上拿水將火熄滅等語。經查：（一）就本院命證人即當日到場處理之員
    警丁○○至現場重新繪製之現場圖觀之，被告若從浴室搬運瓦斯桶至廚房，確實
    會先經過被害人乙○○之房間前門，且被害人於警、偵訊均稱：火災發生當時，
    廚房現場有兩個瓦斯桶等語，其於本院調查時亦稱：在廚房之瓦斯桶是空的，還
    有一個瓦斯桶在浴室等語（見本院九十年一月三十一日調查筆錄），衡以一般常
    情亦係廚房放置一個瓦斯桶供瓦斯爐使用，浴室放置一個瓦斯桶供熱水爐使用，
    則被告辯稱因廚房之瓦斯桶沒有瓦斯，故從浴室搬運另一桶瓦斯至廚房，在被害
    人房間前門不小心引燃瓦斯等情，足堪採信，尚難僅因被害人房間前門置有引燃
    之瓦斯桶，而遽為被告有殺人及放火故意之認定。（二）被害人於警、偵訊均稱
    ：當天其在房間內休息，被告酒後返回住所掀翻桌椅吵鬧，其鎖上房門不予理會
    ，被告就引燃瓦斯等語，可知被害人當天並未與被告發生激烈爭吵，則被告與被
    害人係親兄弟，二人又同居一處，彼此間並無何怨隙，尚難遽信被告僅因被害人
    將房門鎖上不予理會即萌生殺人及放火犯意。（三）據卷附之彰化縣警察局和美
    分局勤務指揮中心受理各理案件紀錄表所載處理情形，確認現場僅房門受損，再
    由現場照片顯示，僅被害人房間前門受火勢直接燒烤而焦黑，瓦斯桶上方之天花
    板則係因熱氣烘烤而剝落，可知火勢並不大且燃燒時間不久，參以證人丁○○到
    庭證述：到現場時火勢已被熄滅，被告當時在廚房，地上有水漬等語（見本院九
    十年三月一日訊問筆錄），堪信被告辯稱伊發現起火馬上將火熄滅一節非虛，則
    被告倘有殺人放火之犯意，又有放火之行為，自應任令火勢坐大延燒，何需加以
    滅火？足認被告並無殺人及放火犯意。（四）被害人於警訊時指述：被告將其房
    間之前後門均反鎖起來，不讓其出去，然後引燃瓦斯等語；復於偵查中陳稱：不
    知道房間前門有無被反鎖，因看到前門有火光不敢從前門出去，要從後門出去時
    ，才發現後門門孔被插入檳榔刀等語（見偵查卷第十六頁），則被害人對於房間
    前門是否遭反鎖一節前後指述不一，且觀之現場照片房間前門並無環扣，應無從
    外面反鎖可能，又員警據報迅即抵達現場後亦未見被害人所稱之檳榔刀而未扣案
    ，則被害人於警、偵訊對被告不利之指述，是否確係真實或係出於情緒化言詞，
    實有斟酌餘地。況被害人於本院調查時已改稱：當天在房間內睡覺，突然發現有
    火，便從房間後門出去，並未看到門孔插有刀子，亦未看到被告放火過程，只因
    被告喝酒回來就會吵鬧，一時生氣才這樣說等語（見本院同前調查筆錄），故除
    被害人前後不一之指述外，並無其他具體事證足以證明被害人之房前後門均遭被
    告反鎖等情。（五）按刑法第一百七十三條第一項、第二項所規定之「燒燬」，
    乃屬既遂犯，即指建築物業已達獨立延燒之程度，倘未達獨立延燒之程度，即非
    燒燬，而屬未遂。因本件建築物尚未達獨立延燒程度即為被告撲滅，尚僅止於未
    遂階段，而刑法第一百七十三條僅處罰故意放火既遂犯、故意放火未遂犯、過失
    犯、預備犯，並無處罰過失未遂犯，且於概念上過失犯並無未遂犯可言，故本案
    亦不能因被告不小心點燃瓦斯而論以被告失火罪。綜上所述，並無積極具體事證
    足資證明被告確有殺人未遂及放火未遂之犯意與犯行，此外，復查無其他積極證
    據足認被告確有公訴人所指犯行，是被告犯罪不能證明，自應為無罪之諭知。
據上論斷，應依刑事訴訟法第三百零一條第一項，判決如主文。
本案經檢察官詹昭書到庭執行職務。
中    華    民    國      九十      年       五       月       三       日
                            臺灣彰化地方法院刑事第三庭
                                  審判長法官   鄭  永  玉
                                  法      官   紀  佳  良
                                  法      官   秦  慧  君
右正本證明與原本無異。
如不服本判決，應於判決送達後十日內向本院提出上訴狀( 須附繕本 )。
告訴人或被害人對於判決如有不服具備理由請求檢察官上訴者，其上訴期間之計算係
以檢察官收受判決正本之日期為準。
                                  法院書記官   楊  年  雄
中    華    民    國      九十      年       五       月       七       日


司法院資訊處製作；財團法人民間司法改革基金會備份。
